臺灣高等法院刑事判決　　　　　　　　　　　　　九十一年度上訴字第二三四八號
　　上　訴　人　臺灣臺北地方法院檢察署檢察官
　　上　訴　人　甲○○　男三十.
　　即　被　告
　　　　　　　　戊○○　男二十.
　　右二人共同
　　選任辯護人　姜明遠律師
右上訴人因被告強盜等案件，不服臺灣臺北地方法院八十九年度訴字第一六五０號，
中華民國九十一年六月十三日第一審判決（起訴案號：臺灣臺北地方法院檢察署八十
九年度偵字第二０六三九號）提起上訴，本院判決如左：
    主  文
上訴駁回。
    事  實
一、甲○○、戊○○得知獨身居住於臺北市○○街五十五號前彰化商業銀行員工宿舍
    之乙○○有甚多不動產，竟共同意圖為自己不法之所有，於民國（下同）八十九
    年十月十七日晚間八時許，由戊○○駕駛其姐蔡玉慧所有Ｘ七－八六七六號自用
    小客車，搭載甲○○至乙○○住處附近，並將該車停放在距乙○○住處約二十公
    尺之柳州街、永福街口，因乙○○未返家，甲○○、戊○○二人乃在車上等候。
    嗣於該日夜間十一時許，甲○○、戊○○攜帶置放車上有紅、藍、黃心形圖點之
    毛巾一小塊及另一布塊，以不明工具（無證據證明係兇器）打開乙○○住處門鎖
    ，先行侵入乙○○住處，並等候在門口，旋乙○○進門尚未開燈之際，甲○○、
    戊○○二人即抓住乙○○，以布塊蒙住乙○○眼睛，將紅、藍、黃心形圖點之毛
    巾一小塊塞入乙○○口中，尚嫌不足，再取乙○○家中之襪子一隻捆雙腿，以衣
    架一只折彎圈捆住乙○○雙手，以內衣一件綁在乙○○脖子上，並恫嚇乙○○稱
    「再喊就讓你不能呼吸」等語，致乙○○不能抗拒後將其拖到餐廳上二樓之樓梯
    間，甲○○、戊○○便上樓至乙○○臥室翻箱倒櫃搜索，在床上枕頭邊之手提袋
    內找到乙○○之印鑑章一枚，甲○○放入褲袋中，得手後二人即出門走到前開停
    放車輛處，進入車內，發動引擎準備逃逸時，為臺北市政府警察局昆明街派出所
    巡邏員警發覺有異，上前盤查，在該Ｘ七－八六七六號自用小客車前座置物箱查
    獲王敬舜（另案偵辦）放置己○○失竊之身分證、駕照、學生證各一張，遂將二
    人帶回警局，適乙○○自行掙脫後至警局報案，於警局內見甲○○、戊○○與侵
    入其住宅綑綁其之人身形相似，遂要求警方調查，經警在上開自用小客車後座右
    邊置物箱查獲塞在乙○○嘴部之紅、藍、黃心形圖點毛巾之另一半，並在甲○○
    右前褲袋中查得乙○○印鑑章一枚，始悉上情。
二、案經臺北市政府警察局萬華分局報請臺灣臺北地方法院檢察署檢察官偵查起訴。
    理  由
一、訊據上訴人即被告甲○○否認有右揭犯行辯稱略以：「八十九年十月二十七日下
    午四、五時許，被告戊○○駕駛Ｘ七－八六七六號自用小客車到桃園伊住處接伊
    ，由被告戊○○駕車，六、七點到臺北市○○路停下來，被告戊○○說要買檳榔
    及找「小紅」，到達臺北市○○街、永福街口後約八、九點伊下車尿尿，彎下腰
    撿到象牙印章一枚，被告戊○○在車上有看到，回來時有拿印章給被告戊○○看
    ，車上查獲之半條毛巾是伊撿到象牙印章時，在旁邊摩托車後架上拿的，用來擦
    印章，就直接丟到後座」云云；上訴人即被告戊○○經合法傳喚雖未到庭，其於
    警訊及偵查與原審、本院調查時，否認有右揭犯行，辯稱略以：「當日下午三、
    四點與「阿順」、「拉西」開車從中壢到桃園找被告甲○○，伊等約好到臺北玩
    ，車由「阿順」開，伊與「拉西」坐後座，被告甲○○坐前座，到臺北伊等四人
    下車吃麵，後來到永福街、柳州街口，「阿順」、「拉西」下車，有叫伊等他們
    ，但沒說幾點回來，伊約「小紅」，她說十一點半過來，十點多，被告甲○○下
    車小便，有看到他彎腰，回來就拿印章問伊懂不懂這些字，被告甲○○回來時一
    手拿印章，另一手拿一個東西然後往後座丟」云云；被告等共同選任辯護人為被
    告辯護略以：「被告等涉嫌犯盜匪案件，屬重大刑案，本應由管轄警察分局長親
    自督同所屬人員負責保全現場及緊急處理，刑警（大）隊長督同鑑識、偵查人員
    抵達現場負責現場勘查蒐證及調查。縱使歸類為普通刑案，亦應由分局刑事組負
    責保全現場、緊急處理及現場勘查蒐證。惟遍尋卷內資料，竟無任何保全現場、
    緊急處理及現場勘查蒐證等行為，亦即昆明街派出所承辦警員並未遵守警察偵查
    犯罪規範，以致流失追查真正犯罪行為人之證據，而僅憑一條毛巾、一個衣架、
    一顆印章率然起訴。又破案警員搜索被告戊○○車輛發現本案印章及毛巾半條外
    ，並未發現手套或其他犯罪工具，亦未發現任何被害人之遺失物，足徵本件犯罪
    若為被告二人所為，則在屋內各處當發現被告二人之指紋，且於毛巾及衣架上必
    然呈現被告二人留下之指紋，然依法務部調查局鑑定通知書鑑定結果未發現指紋
    ，按罪證有疑利於被告之原則，應作有利於被告之判斷。再被害人所稱案發時間
    ：依受害人稱於當日晚間二十三時四十分左右，一入家門即被強制（八十九年十
    月二十八日警察偵訊筆錄），雖嗣後改稱晚間十一點三十分至四十分左右（八十
    九年十一月九日訊問筆錄）可知告訴人遭受捆綁時，應為晚間十一點三十分至四
    十分左右，另依警方稱：其上前臨檢則為二十三時三十分後，然依經驗法則言，
    警方判斷是否應前去臨檢，顯然已有多時的觀察，方可綜合判斷，故至少二十三
    時三十分前已被警方監管，被告二人又如何能於二十三時四十分左右作業？顯然
    屋內行兇者另有他人，且被告二人早知巡邏車來回多次，若果真不法早已遁逃。
    況被告甲○○、戊○○經法務部調查局測謊結果，其中被告甲○○稱沒有侵入被
    害人住宅、沒有綑綁被害人、系爭印章是其撿來的，經測試均無情緒波動反應，
    研判未說謊；被告戊○○生理疲憊，經測試未獲致有效圖形，不予研判有無說謊
    ，足證被告二人並無公訴人起訴之犯行」等語。經查：
(一)、八十九年十月二十七日晚上十一時許，被害人乙○○回到其臺北市○○街五十五
    處住處，一開門進去，即遭一個高大比較胖，另一個比較矮全身上下看起來都黑
    黑的，臉孔不清楚的二個人用東西把其眼睛矇住，再把其拉到一樓二樓中間樓梯
    口，又用東西塞住嘴巴，其喊沒有辦法呼吸，其中一個人就用閩南語說：「如果
    再喊就讓你不能呼吸」，又用另一個東西塞住嘴巴，把其手腳綁住，後來因眼睛
    被矇住，發現一陣子沒有動靜，其就用力掙脫捆綁，掙脫後把矇眼睛的東西拿下
    ，看到房間沒有人，嘴裡還塞東西就趕快去警局報案，到派出所發現嘴裡塞的東
    西是毛巾及襪子，後來發現放在二樓塌塌米上高爾夫皮袋裝的印鑑章不見了等情
    ，業據被害人乙○○證述綦詳（原審訴字卷第三二、三三頁），並有沾有血跡之
    半條毛巾、衣架一支、內衣一件、襪子一隻扣案可稽。
(二)、警員於被告等駕駛之Ｘ七－八六七六號自用小客車後座右邊置物箱查獲之紅、藍
    、黃心形圖點毛巾半條，與塞入被害人乙○○口中之半條毛巾，不論材質、圖案
    均相符，且經內政部警政署刑事警察局鑑定，該局以「鏡檢法、觀察比對法」鑑
    定結果：「一、送鑑毛巾貳片，分別與予以編號１（較小塊）、２（較大塊），
    經觀察送鑑二毛巾之織物纖維斷裂情形均呈參差不齊情形，另分別以雙手撕開、
    剪刀剪開及刀片割開方式試驗結果如下：(一)以雙手用力撕扯毛巾邊緣，無法將毛
    巾撕開，惟徒手將送鑑大毛巾邊緣附近搓一小洞後拉開可將邊緣撕裂，再向下將
    大毛巾完全撕開，其斷裂面亦呈參差不齊情形。(二)以剪刀自毛巾邊緣剪開，其斷
    裂邊緣平整，以刀片自毛巾邊緣割開，其邊緣斷裂亦相對較為平整。綜上，送鑑
    二毛巾纖維斷裂情形與雙手撕裂方式較為接近，研判非以利器切割或剪裁所造成
    。二、送鑑二毛巾之寬度均為三十三公分，經觀察比對結果編號１小毛巾與編號
    ２大毛巾之編織方式、字樣圖案及斷裂邊緣型態等結果如下：(一)編號１小毛巾與
    編號２大毛巾之編織方式及其紋路類同。(二)小毛巾上有英文「Livecolours、
    Tender And Beautiful」等字樣，大毛巾上有英文「Livecolours、In Riotous
    Profusion、Tender And Beautiful」等字樣，二毛巾之英文字樣大小、型態及
    顏色相同。(三)二毛巾上均具有紅、粉紅、藍、灰、黃等五種顏色之心型圖案，其
    心型大小、形態均相同，其斷裂邊緣心型圖案相對位置及顏色均相吻合。二毛巾
    下半部之斷裂邊緣形態相吻合。綜上，送鑑二毛巾認係由同一毛巾所撕成」，此
    有內政部警政署刑事警察局九十一年十一月十九日刑鑑字第０九一０三一三七一
    二號鑑驗通知書附卷可證。於被害人口中之半條毛巾，顯與在被告車上查獲之半
    條毛巾，係同一條毛巾所撕成。
(三)、警員於被告甲○○身著之褲袋中查獲之象牙印章一枚，係被害人乙○○所有之印
    鑑章，且案發前係置於被害人住處樓上臥室之手提袋內，復經被害人乙○○證稱
    屬實，並有贓物認領保管收據（偵卷第十九頁）及印鑑變更登記申請書（本院卷
    第一一二頁）各一紙附卷可憑。且被告甲○○身材壯碩高大，被告戊○○身形瘦
    小，遭警查獲當日，被告甲○○上衣正面，除靠近右肩之區塊外，其餘均為黑色
    及深咖啡色，穿黑色長褲，被告戊○○則穿著深藍色上衣，黑色長褲，（偵卷第
    三五至第三七頁）此亦與被害人所描述之歹徒外觀「一個高大比較胖，另一個比
    較矮，全身上下看起來都黑黑的」等情，互核相符。被害人乙○○於其住處遭人
    塞入口中之半條毛巾之另一半條毛巾係於被告等所駕駛之車輛內查獲，被害人乙○○遭人強取之印鑑章一枚，係於被告甲○○身上查獲，被害人乙○○復於偵查
    中指認被告等二人身形與案發時捆綁其之人身形相似，衣著相符，足證被告等應
    係當日侵入被害人乙○○住處捆綁乙○○後，強取乙○○所有印鑑章之人。
(四)、被害人乙○○自八十八年七月九日變更印鑑為上開印章後，至本件事發以後之八
    十九年十一月二十七日，方又辦理印鑑變更，此有臺北市大同區戶政事務所九十
    一年九月二十六日北市大戶字第０九一六０九八六四００號函，及該函所附印鑑
    卡影本、印鑑登記申請書、八十八年七月九日印鑑變更登記申請書可查（本院卷
    第一０九頁），又將上開八十八年七月九日印鑑變更登記申請書上之印鑑印文，
    與上開贓物認領保管收據所留之「乙○○印」印文均以四百倍放大，並將前者做
    成投影片後與後者加以勘驗比對結果，兩者相符，此有勘驗筆錄附卷可查（本院
    卷第一一二頁）。足認被告甲○○身上遭查獲之印章，確屬被害人當時所使用之
    印鑑章，該印章自足供持往辦理被害人不動產之各項登記，或讓與、處分被害人
    之不動產權利，至為明確。且參以被告侵入被害人住處，綑綁被害人後，僅搜取
    上開印鑑章，而未拿取其他財物，而被告確有多筆不臺北市之動產，此有向財政
    部查詢之資料在卷（本院卷證物袋），可見被告強盜行為所欲取得者並非一般財
    物，而係被告用以處分，變更登記不動產所用印鑑章，俾行使權利。
(五)、至被告等雖辯稱：「車內查獲之半條毛巾及被害人乙○○所有印鑑章，係被告甲○○拾獲」云云，惟查，被告等雖辯稱：八十九年十月二十七日當日晚間長達數
    小時停留於距被害人乙○○住處約二十公尺街口等候「小紅」或「阿順」、「拉
    西」云云，然被告二人於警訊、偵查至法院審理，均未陳報「小紅」、「阿順」
    、「拉西」之真實姓名、年籍、住居所資料以供查證是否屬實，被告上開所辯是
    否可採，已非無疑。況被告甲○○、戊○○對是否有「阿順」、「拉西」等人隨
    同搭車到臺北遊玩，至柳州街口、永福街口，「阿順」、「拉西」先下車請被告
    二人在該處等候之情，亦供述不一。被告戊○○始終堅稱有「阿順」、「拉西」
    二人，並陳稱自桃園至遭警查獲地點，全程是由「阿順」駕車（偵卷第八頁）云
    云，被告甲○○則陳稱：「車上僅有伊與被告戊○○二人，係由戊○○自桃園伊
    住處駕車載伊至被查獲地點」云云，益證被告等上開辯解，不足採信。又關於被
    告甲○○何時撿拾到被害人乙○○所有之印鑑章乙節，被告甲○○供稱：「係晚
    間八、九點」等語（偵卷第五五頁反面）。被告戊○○則供稱：「係晚間十時許
    」等語（偵卷第六三頁反面），二人供述之時間並不一致，相差達一個小時。且
    被告甲○○於警訊時，對於在車上之查獲紅、藍、黃心形圖點之毛巾半條，先陳
    稱：「不知道是誰的」等語（偵卷第十六頁），於偵查及法院審理時卻改稱：「
    撿到象牙印章時，在旁邊摩托車後架上拿的，用來擦印章後就直接丟到後座」等
    語（偵卷第五六頁、原審訴字卷第九五頁）。而被告戊○○於警訊時，則陳稱：
    在車內查獲之半條毛巾確實為其所有等語（偵卷第九頁），在偵查中卻改稱：「
    我不知道為什麼這塊毛巾會在這裡」等語，旋又改稱「他（甲○○）一手拿印章
    ，另一手拿一個東西，然後往後座丟」等語（偵卷第六四頁），至原審又改稱：
    「這條毛巾是我的，我在擦車用的」等語（原審聲羈卷第八頁）。則被告二人對
    於為何當日深夜猶停留於距被害人乙○○住處不遠處街口長達數小時，及被告甲○○如何拾得被害人乙○○之印鑑章，及被害人乙○○口中半條毛巾之另半條毛
    巾係如何取得等情，被告二人供述前後不一，且互核不符，已難採信。另參諸：
    被告甲○○焉有可能將擦拭用之毛巾未丟棄而放置於車內置物箱內？及被告戊○○曾自承該條毛巾是伊擦車用的等情，被告等辯稱系爭印鑑章及車內查獲之半條
    毛巾為被告甲○○拾得云云，顯係卸責之詞，不可採信。
(六)、被告共同選任辯護人辯稱：「警員偵辦此案未遵守警察偵查犯罪規範」一節，核
    與被告等是否涉犯本案無關。又經原審依辯護人之聲請將扣案之毛巾、衣架、內
    衣送鑑定結果，法務部調查局函覆經處理後，未發現清晰可供比對之潛伏指紋，
    致無法比對，固有該局九十年十一月十四日（九０）陸（二）字第九００七一七
    六七號鑑定通知書附卷可稽（原審卷第二一五頁），惟查：被害人乙○○於原審
    經辯護人詰問，證稱：「（當時搶的人打你有無用手套？）過幾天我在地上有發
    現白手套，但我自己也有用過，‧‧，我不確定打我的人有無戴手套」等語（原
    審訴字卷第七九頁），且由毛巾與內衣之材質以觀，實難於其上留存並採得指紋
    ，則扣案之毛巾、衣架、內衣縱令因無清晰指紋致無法比對，且因並非驗得非被
    告等之指紋，自難據此為被告有利之認定。再者，辯護人雖陳稱被告等被臨檢時
    適為被害人乙○○遭人強盜時間一詞，然而，不論被害人乙○○遭人捆綁強取印
    鑑章之時間或被告等被警察臨檢時間，均屬被害人乙○○、被告等或證人丙○○
    、丁○○即臨檢警員等事後之推測、回憶，渠等並未在事發時確切觀看時間為何
    ，尤其被害人乙○○返家被矇住眼睛，係屬瞬間發生之事，其身心受到嚴重驚嚇
    ，對時間之判斷易產生誤差，則辯護人以被害人乙○○、被告等或證人丙○○、
    丁○○僅憑記憶所陳述之時間來推斷被告等遭臨檢之時間與被害人乙○○遭強盜
    之時間係同一時間，再推論本件非被告等所為，亦非足採。
(七)、至於被告甲○○經法務部調查局測謊結果，認其稱沒有侵入被害人住宅、沒有綑
    綁被害人、系爭印章是撿來的，經以控制問題法、混合問題法測試均無情緒波動
    反應，研判未說謊，雖有法務部調查局九十一年二月一日調科參字第九００八五
    六０三號測謊報告書在卷可參，惟按測謊鑑定，係以測謊器記錄受測者在回答問
    題時之情緒波動與生理反應，以判斷受測者是否說謊，然受測者當時之生理狀態
    、心理狀況、現場環境及外在氣氛等因素，均足以影響其作答，故鑑驗結果雖可
    作為審判之參考，但不得採為唯一或絕對之依據。從而鑑驗結果是否可採，仍應
    由法院斟酌取捨，最高法院八十九年台上字第四七八三號判決參照。次按測謊鑑
    定，形式上須符合測謊基本要件，且必實質上符合待證事實需求，始生測謊實體
    價值之判斷而定得否賦予證明力，如未加區分測謊證據之屬性，即逕認其具有證
    據能力，與證據法則自屬有違。故測謊程序形式要件之檢驗，如：須受測人同意
    配合、依賴施測人員之技術與經驗、測謊儀器須良好且運作正常、受測人身心及
    意識狀態須正常等項，茍測謊程序形式上之要件有所欠缺，即足以動搖測謊整體
    結構而影響測謊結果之實質（最高法院九十一年度台上字第四二七四號、九十一
    年度台上字第二三五０號、九十一年度台上字第一六三九號判決參照）。經查：
    本件測謊鑑定，於測謊鑑定通知書僅記載鑑驗方法採：「控制問題法」、「混合
    問題法」（原審訴字卷第二三六頁），至就被告甲○○受測當時身心狀態、意識
    如何，施測人是否具備專業訓練資格，施測過程中上訴人對題組發問時反應之圖
    型紀錄，測謊儀器運作情形及施測環境有無干擾等之鑑定經過事項，俱未記載，
    參諸首開判決意旨，與刑事訴訟法第二百零六條第一項、第二百零八條第二項之
    規定，已有未合；又該測謊鑑定通知書，並未就所擬發問之問題組詳為記載，僅
    記載測謊結果為：「一、甲○○稱：(一)渠沒有侵入被害人住宅；(二)渠沒有綑綁被
    害人；(三)系爭印章是渠檢來的，上訴問題經測試均無情緒波動反應，研判未說謊
    」等語，亦失之廣泛，而欠詳盡，從而，本件測謊鑑驗程序之基本要件難謂無瑕
    疵，參以首開說明與最高法院判決意旨，本件測謊鑑定結果能否逕採為本案判決
    之基礎，已有疑義。退步言之，被告上開否認犯罪之陳述，經施以測謊鑑定之結
    果，雖未出現供述不實之情緒波動反應，然既與本院認定被告涉犯本件罪行之上
    開證據均非相符，無從相互勾稽而為被告有利之認定，揆諸首開最高法院八十九
    年台上字第四七八三號判決意旨，自不得僅以測謊鑑定結果為唯一或絕對之依據
    ，認定被告無罪。
(八)、被告甲○○、戊○○上訴意旨否認犯行，略稱：「１、證人即警員丙○○、丁○○證稱巡邏時，分別於當晚八時許、十時三十分許、十一時五十分許見到被告，
    車輛發動中，被告若因被害人未返家而在車上等候，為何又在被害人未返家前，
    先行侵入被害人家中等候？被告為何不直接進入竊取即可，何需待被害人返家行
    強？被告既未曾向被害人逼問印鑑章放置何處，有何必要等候被害人返家，為何
    需先行潛入等候四十分鐘？原審憑何認定被告以自備工具打開門鎖？２、被告辯
    稱在車上等朋友，並非全無可能。又警察三次見到被告在同一地點，應可認為被
    告並未離開現場。３、被告如欲犯案，見警多次巡邏，豈有繼續逗留之理？被告
    車輛保持發動，顯係隨時等到人即走，尤其被告在案發當日晚上十一時五十分許
    ，既均坐在車上，為何於警察盤查之際不加速離開現場？亦不慌張？顯見被告滯
    留現場與犯罪無關。尤以被害人再三陳稱多次遭人綁架，恐有其他人犯案。４、
    被告甲○○遇警盤查時，主動取印鑑供警察查看，並無慌張隱匿之情，又被害人
    之印鑑證明並未遭取走，顯見與不動產無關。被告甲○○因見該象牙印章頗有價
    值而撿拾，亦與常情相符。５、被害人於警訊、偵查中描述之被告身形，並不相
    同，顯係穿鑿附會而來。６、被害人口中之毛巾與被告車上查獲之毛巾恐非同一
    條毛巾。７、原審不採測謊鑑定結果，亦有違誤」云云，惟查，本件被告犯罪事
    實略為：被告於八十九年十月十七日十一時許，先侵入乙○○住處並等候在門口
    ，旋乙○○進門後，予以蒙眼、並以布塊塞嘴，再加以綑綁後，恫嚇被害人，並
    拿取財物。此等事實既經依證據所示情形認定明確，而被告亦確於事前之當晚八
    時許起，在現場附近柳州街、永福街口逗留，並於事後在上開柳州街、永福街口
    遭警盤查等情，復經證人即丙○○、丁○○證述屬實，則此等客觀事實已甚明確
    。至於辯護人所提疑問，即被告為何於事發前、事發後滯留現場多時？為何不直
    接竊取，為何需事先潛入等候？為何不同時拿取印鑑證明？為何將車輛發動而不
    熄火？為何遇警盤查並無神色慌張？為何不直接加速逃逸？被害人曾陳稱曾遭綁
    架，恐係他人犯案等情，則非犯罪行為即構成要件事實本身，且屬被告主觀意思
    決定及想法，涉及被告內心斟酌考量之因素、被告心智之縝密程度、被告之性格
    是否冷靜等，其可能性甚夥，實非旁人所能知悉，亦與本件犯罪是否成立無涉。
    又辯護人以被害人曾陳述遭人綁架云云，推論被告並未涉犯本件犯行，亦屬想像
    推測，而無從為被告有利之認定。至於被害人於警訊固陳稱：「因我入門後尚未
    開燈即遭人蒙住雙眼不知對方長相特徵，只知其中一人身穿黑色衣褲，其他全無
    印象」等語（偵卷第十七頁反面），然衡之該次警訊筆錄係在案發後僅隔約三小
    時作成，是時被害人方逢此巨變，身心受創甚鉅，實難期被害人為清楚完全之陳
   述。而被害人嗣於偵查中陳稱：「我當時沒開電燈，一個很高狀，一個較矮，他
    穿黑色衣褲，無法看清楚面貌」等語，及其後所描述之加害人型態，與被害人上
    開警訊中所述情節，亦無矛盾，僅屬更清楚之描述而已，是亦難僅以被害人未於
    警訊中描述加害人之身形，即認為被害人其後陳述之加害人身形為附會虛構。而
    被害人口中之毛巾，與被告車上查獲之毛巾為同一條等情，既經囑託內政部警政
    署刑事警察局鑑定明確，辯護人並未具體敘明該鑑定所採之方法、程序有何違誤
    或不可採之處，僅以：「小塊毛巾有污漬而大塊毛巾沒有」等情，推測兩塊毛巾
    並非同一條毛巾云云，自非可採。至於本案測謊鑑定結果不足採之原因，已經詳
    述如前，辯護人仍執陳詞，指摘原審判決不當，並無可取。
(九)、綜上，本件事證明確，被告甲○○、戊○○所辯應屬推諉而不可採，其等犯行均
    堪認定，均應依法論科。
二、論罪科刑部分：
(一)、按被告行為時之懲治盜匪條例於四十六年六月五日修正公布施行，將原第八條及
    第十條之規定予以刪除，原第九條改為第八條，第十一條改為第九條，上開刪除
    原第十條「施行期間定為一年，必要時得以命令延長」有關限時法規定之立法本
    意，係為期遏止盜風，改善治安，認該條例第一條至第七條及原第九條均仍有施
    行之必要，因將該條例由限時法改為經久施行之常態性刑事特別法，並重新調整
    條次，形式上雖稱修正，實質上，已具重新全部立法之性質，故該條例修正前，
    雖有數次命令延長已逾期，仍非可認為已經失效，而懲治盜匪條例係刑法之特別
    法，自應優先適用，是被告行為時應適用之法律仍為懲治盜匪條例，而非修正前
    之刑法強盜罪相關條文；而被告行為後，懲治盜匪條例業經立法院廢止，並經總
    統於九十年一月三十日公布，刑法第三百三十條亦經立法院修正並經總統同時公
    布，於同年二月一日生效，新舊法（即懲治盜匪條例第五條第一項第一款與修正
    後刑法第三百三十條）比較結果，以修正公布之刑法第三百三十條之規定有利於
    被告，依刑法第二條第一項前段之規定，自應適用裁判時即修正後之刑法第三百
    三十條之規定論罪科刑。
(二)、核被告甲○○、戊○○等於夜間侵入被害人乙○○住宅，而以捆綁被害人之強暴
    方式及恫嚇稱「喊叫就不讓你呼吸」之脅迫方式，致使被害人乙○○不能抗拒，
    而強取被害人乙○○所有之印鑑章一枚之行為，均係犯修正後刑法第三百三十條
    第一項之加重強盜罪，公訴人認應依懲治盜匪條例第五條第一項第一款及刑法第
    三百零六條第一項論斷，尚有未洽，惟起訴事實相同，爰依法變更起訴法條。又
    被告甲○○、戊○○二人有犯意之聯絡及行為分擔，為共同正犯。公訴人雖認被
    告等係結夥「阿順」、「拉西」等人共同為強盜行為，惟如前述，被告戊○○無
    法陳述「阿順」、「拉西」之真實姓名、年籍、住居所，顯見「阿順」、「拉西
    」僅係被告戊○○為卸責而臨訟杜撰之人，並非真有其人，參酌被害人乙○○陳
    述僅遭二人強盜等情，則查無其他證據證明被告等有與「阿順」、「拉西」結夥
    三人以上共同為本件犯行。又被告等侵入被害人乙○○住處所使用之工具無法證
    明係屬兇器，被告等捆綁被害人乙○○之衣架客觀上非屬兇器，均附此敘明。扣
    案之紅、藍、黃心點圖形之毛巾一條（即塞入被害人口中之半條毛巾及被告等所
    駕駛之Ｘ七—八六七六號自小客車查獲之半條毛巾），被告戊○○供稱為伊所有
    （聲羈卷第八頁），且客觀上為被告二人共同持有，又係供犯罪所用之物，應依
    刑法第三十八條第一項第二款宣告沒收。至於扣案之內衣一件、衣架一只、襪子
    一隻係被害人乙○○所有，爰不宣告沒收。
(三)、原審以被告甲○○、戊○○罪證明確，適用刑法第二條第一項前段、第二十八條
    、修正後第三百三十條第一項、第三十八條第一項第二款之規定，審酌被告甲○○、戊○○等之犯罪動機、目的、犯罪之手段、被害人乙○○所受身心之創傷甚
    鉅、被告甲○○、戊○○等犯後否認犯罪態度等一切情狀，分別量處被告甲○○
    、戊○○有期徒刑柒年肆月，併說明扣案之紅、藍、黃心點圖形之毛巾一條（即
    塞入被害人口中之半條毛巾及被告等所駕駛之Ｘ七—八六七六號自小客車查獲之
    半條毛巾）應予沒收，其認事用法均無違誤，量刑亦稱妥適。上訴人即被告上訴
    意旨仍執前詞否認犯罪，檢察官上訴則以量刑過輕，指摘原判決不當，因量刑輕
    重，係屬事實審法院得依職權自由裁量之事項，苟已斟酌刑法第五十七條各款所
    列情狀而未逾越法定刑度，不得遽指為違法（最高法院七十二年度台上字第六六
    九六號判例參照）。是本件上訴為無理由，均應予駁回。
三、上訴人即被告戊○○被告經合法傳喚無正當之理由不到庭，有送達證書在卷可稽
    ，爰不待其陳述逕行判決，併此敘明。
據上論斷，應依刑事訴訟法第三百七十一條、第三百六十八條，判決如主文。
本案經檢察官鍾鳳玲到庭執行職務。
中    華    民    國    九十一    年      十二      月        四        日
                              臺灣高等法院刑事第七庭
                                  審判長法  官  吳  啟  民
                                        法  官  林  瑞  斌
                                        法  官  施  俊  堯
右正本證明與原本無異。
如不服本判決，應於判決收受送達後十日內向本院提出上訴書狀，其未敘述上訴
之理由者並得於提起上訴後十日內向本院補提理由書（均須按他造當事人之人數
附繕本）。
                                        書記官  陳  彥  蕖
中    華    民    國    九十一    年      十二      月        四        日
附錄本判決論罪科刑法條：
刑法第三百三十條：
犯強盜罪而有第三百二十一條第一項各款情形之一者，處七年以上有期徒刑。
 前項之未遂犯罰之。
